臺灣板橋地方法院刑事裁定　　　　　　　　　　　　　九十一年度聲判字第二五號
　　聲　請　人　甲○○
　　即告 訴 人
　　　　　　　　乙○○
　　共同代理人　陳憶娟律師
　　被　　　告　丙○○
右列聲請人因告訴被告丙○○毀損案件，不服臺灣高等法院檢察署檢察長駁回再議之
處分（九十一年上聲議字第三五二號），聲請交付審判，本院裁定如左：
    主  文
聲請駁回。
    理  由
一、按告訴人不服上級法院檢察署檢察長或檢察總長認再議為無理由而駁回之處分者
    ，得於接受處分書後十日內委任律師提出理由狀，向該管第一審法院聲請交付審
    判。法院認為交付審判之聲請不合法或無理由者，應駁回之。刑事訴訟法第二百
    五十八條之一、第二百五十八條之三第二項前段，分別定有明文。
二、本件聲請人甲○○、乙○○以被告丙○○涉犯毀損罪，經向臺北縣政府中和分局
    提出告訴報請臺灣板橋地方法院檢察署檢察官偵查，經該檢察署檢察官於民國九
    十一年三月十日以犯罪嫌疑不足而為不起訴之處分（九十一年度偵字第二四○○
    號）後，聲請人不服，聲請再議亦經臺灣高等法院檢察署檢察長於九十一年五月
    七日以再議為無理由而駁回再議（九十一年度上聲議字第三五二號）在案。
三、聲請交付審判意旨略以：告訴人甲○○與趙季涵二人係夫妻，將坐落臺北縣中和
    市○○路○段二二七號四樓之房屋出租予被告丙○○與黃臨甄（按所涉傷害等罪
    已為檢察官另行起訴），嗣租期屆滿，二人因結算承租房屋押租金，而於民國九
    十年十一月九日晚上十時二十分許至臺北縣中和市○○路○段一九四號告訴人二
    人所經營之「明燦眼科」內，被告丙○○竟因聽聞尚須扣除新臺幣二百元之水電
    費，乃突然大聲咆哮，並強拍該診所護理站桌面，而將桌上鉛筆、筆筒、病歷等
    物掃落地上，繼而拿取診療室內之木劍作勢欲毆打聞聲而出之告訴人甲○○，並
    在告訴人甲○○抵擋過程中，竟持該木劍將放置診療室內之細隙顯微鏡、超音波
    顯微鏡等設備毀壞至不堪使用，足以生損害於告訴人甲○○及趙季涵，因認被告
    涉有刑法第三百五十四條毀損之罪嫌。詎原檢察官未予告訴人充分陳述之機會，
    更未就被告丙○○毀損告訴人所有診療室內之細隙顯微鏡、超音波顯微鏡等設備
    之經過訊問被告及告訴人趙季涵，復未至診所現場履勘，不起訴處分書所引被告
    辯稱、告訴人甲○○自承「係伊與被告在診療室拉扯時，該木劍不慎碰撞到診療
    室內之設備，而導致受有損壞」，核與告訴人趙季涵陳稱情節相符云，或斷章取
    義，或與卷內資料不符，顯有應調查證據未予調查暨不起訴處分未憑證據之違法
    ，而有偵查不完備情事。而被告深夜上門存心挑釁，初則連續二次大聲咆哮，強
    拍護理站桌面，將桌上放置之掛號用物品全數掃落地上，受告訴人退去之要求仍
    留滯不去，進而在狹小空間隨意撿持木劍一把，作勢揮擊，被告所表現之客觀行
    為，應認為被告有毀壞或致令他人之物不堪使用之故意或至少有預見其行為將導
    致該物品毀壞，而該物品毀壞之結果亦不違背其本意之不確定故意，自應成立刑
    法第二百五十四條之罪，原檢察官遽予認定被告僅該當於過失毀損，亦有適用法
    令錯誤之違法，是原不起訴之處分顯有違法不當之處，因而具狀聲請交付審判。
四、經查原不起訴處分意旨以：按犯罪事實應依證據認定之，無證據不得推定其犯罪
    事實，刑事訴訟法第一百五十四條定有明文。再認定不利於被告之事實，須依積
    極證據，苟積極證據不足為不利於被告事實之認定時，即應為有利於被告之認定
    ，更不必有何有利之證據。又告訴人之告訴，係以使被告受刑事訴追為目的，是
    其陳述是否與事實相符，仍應調查其他證據以資審認，最高法院三十年上字第八
    一六號、五十二年台上字第一三○○號判例足資參照。又按過失行為之處罰，以
    有特別規定者，為限，刑法第十二條第二項定有明文。復按刑法第三百五十四條
    之毀損罪，以行為人故意毀損他人之物為其構成要件，並無處罰過失毀損之規定
    。並以經訊據被告丙○○固坦承有於上開時、地為與告訴人甲○○發生拉扯扭打
    之事實，惟堅詞否認有何毀損之犯行，辯稱：伊未毀壞告訴人二人診療室之設備
    等語。而查告訴人二人指訴被告涉有刑法毀損之事實，無非係以診療室內之醫療
    設備受有損壞乙情為其依據，惟質之告訴人甲○○自承：係伊與被告在診療室拉
    扯時，該木劍不慎碰撞到診療室內之設備，而導致受有毀壞等語（見該署九十一
    年一月三十日訊問筆錄），核與告訴人趙季涵陳稱情節相符，是縱被告果有告訴
    人二人所述毀損診療室內設備之事實，亦係因過失行為所導致，則本件尚難認被
    告與刑法之毀損罪責相繩。此外，復查無其他積極證據足認被告有何毀損之犯行
    ，揆諸首揭法條及判例要旨，尚難僅憑告訴人片面之指訴，據為不利於被告犯罪
    事實之認定，其罪嫌應認尚有不足。而駁回再議之聲請意旨亦以：
（一）、聲請人甲○○於檢察官偵訊中針對檢察官問其東西如何壞掉？答稱：「我在
        與劉男在診療室拉扯時，木劍碰到診療室內的東西而壞掉。」；繼問：劉某
        有無故意弄壞東西？答：「沒有，因拉扯所致，且劉某所受的傷也因拉扯所
        造成，非故意為之。」（詳九十一年一月三十日訊問筆錄）。另其於警訊中
        亦稱：「…劉醫師順手拿起我診療室內的木劍防衛，我抓住木劍一陣拉扯，
        木劍波及診所內的細隙燈顯微鏡、超音波顯微鏡，劉醫師被我推到門口，就
        趕他走。」（詳九十年十一月十一日警訊筆錄）；另聲請人趙季涵於警訊中
        亦稱：「我先生上前去爭奪木劍，造成我診所診察用的細隙燈顯微鏡及超音
        波毀損…」（詳同日之警訊筆錄）。參以原檢察官第二次傳訊時，訊問聲請
        人甲○○對本案之意見，聲請人答以：「如上次庭訊所述」（詳九十一年二
        月十八日訊問筆錄），並無其他意見之陳述。據上筆錄原文，足見聲請人於
        警訊及原檢察官偵查中，均已自承前揭物品係雙方在拉扯過程中，不慎碰及
        所致，且聲請人對於原檢察官就本件事實之調查已無其他不同之意見。從而
        ，聲請人前揭再議理由（一）所指未予聲請人充分陳述之機會及未就毀損經
        過訊問被告及聲請人，及引述聲請人之陳述係斷章取義等情，顯與事實不符
        。
（二）、次按刑法第十三條第二項之未必故意（或稱間接故意、不確定故意），須行
        為人對於構成犯罪之事實預見其發生，且其發生不違背行為人之本意者，始
        能成立。亦即須行為人對於著手實施「毀損」行為時，預見其行為可能發生
        「毀損」之結果，且「毀損」之發生不違背行為人之本意者，始能成立；果
        行為人因著手於他行為，因疏未注意而導致另一犯罪構成要件之事實發生，
        充其量亦僅能論以過失刑責。本件被告與聲請人甲○○二人間，究係誰先持
        木劍揮擊對方，雙方固各執一詞，惟持木劍係為「揮擊對方」而非為「毀損
        」診療室內之物品「則供詞一致」。是本件被告是否係先持木劍揮擊之人，
        已有爭議：況縱認係其先持木劍揮擊，惟其既係為「揮擊對方」而揮劍，而
        非為「毀損」而揮劍，自無預見其行為可能發生「毀損」之結果，更無發生
        「毀損」不違背其本意之認識；另就客觀事實以觀，本件亦無任何積極證據
        足認被告彼時有預見毀損物品之認識。從而，聲請人指雙方在狹小空間，被
        告竟隨意持木劍一把，作勢揮擊，被告所表現之客觀行為，應認為被告有毀
        壞或致令他人之物不堪使用之意，至少有預見其行為將導致該物品毀壞，而
        該物品毀壞之結果亦不違背其本意之不確定故意云云，除事實上欠缺事證以
        實其說外，法理上亦有將「故意傷害」與「未必故意毀損」兩種不同犯罪型
        態混同於一犯罪行為中之謬誤。
（三）、綜上所述，本件原檢察官針對聲請人所指訴之毀損情事，業已盡調查之能事
        ，並於處分書內詳敘理由如上，認本件聲請人之物品固受有損壞，惟係雙方
        拉扯過程中不慎碰撞所致，核屬過失行為所導致，尚難以刑法之毀損罪責相
        繩，復查無其他積極證據足認被告有何故意毀損之犯行，因認被告罪嫌不足
        而為不起訴處分，核其理由並無違法不當之處。聲請人指原檢察官有應調查
        證據未予調查及不起訴處分未憑證據之違法暨適用法令錯誤之違法，均非有
        據，自無發回續查之必要。
五、本院查：原不起訴處分意旨及駁回再議之聲請意旨均已就聲請人即告訴人及被告
    於偵查中之陳述相互參核詳為調查論列如上，而認定告訴人診所內之器物受損乃
    係雙方爭執時相互拉扯木劍不慎碰撞導致，並非被告故意揮劍毀損，並詳為說明
    被告亦無預見其毀損結果發生之未必故意之情形，而認告訴人之主張並不足採，
    告訴人仍一再重複再議時之陳詞，空言泛稱被告係故意毀損云云，並不足採。從
    而，本件並無其他積極證據足認被告有何故意毀損犯行，核原處分並無違誤。本
    件聲請人之聲請為無理由，揆以首揭說明，自應予裁定駁回。
據上論斷，應依刑事訴訟法第二百五十八條之三第二項前段，裁定如主文。
中        華        民        國    九十一  年    六      月  二十一  日
                                  臺灣板橋地方法院刑事第六庭
                                      審判長法  官  張 谷 輔
                                            法  官  林 漢 強
                                            法  官  朱 耀 平
右正本證明與原本無異。
（不得抗告）
                                            書記官  黃 炎 煌
中      華      民      國    九十一    年     六     月    二十一    日
